臺灣臺中地方法院刑事判決　　　　　　　96年度易字第4261號
公　訴　人　臺灣臺中地方法院檢察署檢察官
被　　　告　乙○○
上列被告因恐嚇取財案件，經檢察官提起公訴（九十六年度偵字
第一二八二二號），經被告於準備程序中就被訴事實為有罪之陳
述，受命法官於聽取當事人之意見後，由本院合議庭裁定由受命
法官以簡式審判程序判決如下：
    主  文
乙○○幫助意圖為自己不法之所有，以恐嚇使人將本人之物交付
，處有期徒刑肆月，如易科罰金，以新臺幣壹仟元折算壹日，減
為有期徒刑貳月，如易科罰金，以新臺幣壹仟元折算壹日。
    事  實
一、乙○○可預見一般人取得他人金融帳戶使用常與財產犯罪密
    切相關，且取得他人存摺之目的在於掩飾犯罪所得之財物或
    財產上利益不易遭人追查，又對於提供帳戶雖無引發他人萌
    生犯罪之確信，但仍以縱若有人持以犯罪，亦無違反其本意
    之幫助犯意，於民國九十六年四月五日，在臺中市○○路與
    美村路附近之「全球網咖」門口，將其所有之中國信託商業
    銀行臺中分行帳戶（帳號：000000000000）之
    提款卡、密碼提供予姓名年籍不詳之成年人，又於同年六日
    ，在同一地點，將上開帳戶之存摺及其身分證影本提供予該
    不詳成年人，以此方法幫助他人從事犯罪。未幾，上開帳戶
    存摺、提款卡、密碼及乙○○身份證影本等物，便由姓名年
    籍均不詳之成年人等（下稱不詳人等）使用，而該不詳人等
    竟基於意圖為自己不法所有之犯意聯絡，於同年月九日下午
    六時許，推由其中一人撥打電話予甲○○，自稱係四海幫成
    員，並向甲○○恐嚇稱：知悉其身分證字號及戶頭帳號，須
    匯錢充作保護費，否則可查悉其戶籍地址，並對其家人不利
    等語，致甲○○心生畏懼，於同日晚間七時五十一分許，依
    該人指示陸續匯款新臺幣（下同）九萬一千元至乙○○上開
    中國信託商業銀行臺中分行帳戶內，旋遭不詳人等提領一空
    。嗣甲○○報警處理，經警方依乙○○所有之前開中國信託
    商業銀行臺中分行帳戶號碼，循線查知上情。
二、案經臺中市警察局第一分局報請臺灣臺中地方法院檢察署檢
    察官偵查起訴。
    理  由
一、上揭事實，業據被告乙○○於本院審理時坦承不諱，核與被
    害人甲○○於警詢時指述遭不詳人等恐嚇取財情節相符，並
    有中國信託商業銀行客戶交易明細表影本五紙、中國信託商
    業銀行股份有限公司九十六年四月十七日中信銀集作字第九
    六五○三一五○號函附之客戶基本資料、帳戶歷史交易查詢
    紀錄在卷可稽，足見被告自白與事實相符；況按刑法上之故
    意，可分為直接故意與不確定故意（間接故意），所謂「不
    確定故意」，係指行為人對於構成犯罪之事實，預見其發生
    而其發生並不違背其本意者，刑法第十三條第二項定有明文
    ，又衡諸常情，一般國人向金融機構開設帳戶，並無任何法
    令限制，若係正當用途，大可光明正大，自行申請供己使用
    ，何必要求他人提供？再者，銀行帳戶之用途係用以存款，
    而存摺、金融卡、密碼、身分證等均係個人重要之物件，並
    具有一定金融交易目的及識別意義，且與辦理貸款或申請信
    用卡無關，一旦有人使用他人帳戶及上開物品供做不明使用
    ，依一般認知，必是隱身幕後之使用人欲利用人頭帳戶掩飾
    其犯罪所得財物或財產上利益免於遭人追查，自極易於令人
    有與不法犯罪目的相關之合理懷疑，是被告對於他人利用上
    開存摺、金融卡、密碼、身分證影本作為犯恐嚇取財罪之出
    入帳戶等情，能預見其發生且其發生不違背其本意，其有幫
    助該不詳人等利用上開帳戶犯恐嚇取財罪之不確定故意，允
    無疑義，本案事證明確，被告犯行洵堪認定，應依法論科。
二、被告基於幫助恐嚇取財之不確定故意，提供前開中國信託商
    業銀行臺中分行帳戶存摺、提款卡、密碼及其身分證影本等
    物予不詳人等作為匯款專戶，幫助不詳人等恐嚇被害人甲○
    ○款項之行為，核其所為，係犯刑法第三十條第一項、第三
    百四十六條第一項之幫助恐嚇取財罪。前揭不詳人等就恐嚇
    取財犯行，有犯意聯絡及行為分擔，為共同正犯，惟幫助犯
    係從犯，從屬正犯而成立，刑法上既無「共同幫助」之情，
    當亦無「幫助共同」之可言（司法院廳刑一字第一一○四
    號函亦同此見解），是本案被告幫助他人犯共同恐嚇取財罪
    ，為從犯，爰依刑法第三十條第二項規定減輕其刑。爰審酌
    被告因一時未予深慮致犯此罪行，惟其所為嚴重擾亂金融交
    易秩序及阻礙國家偵查追緝之行使，暨其智識、犯罪目的、
    手段、造成之危害，犯後坦承犯行，態度尚可等一切情狀，
    量處如主文所示之刑，並諭知易科罰金之折算標準，以示懲
    儆。
三、被告行為後，中華民國九十六年罪犯減刑條例於九十六年七
    月四日公布，於同年月十六日施行，查被告本件犯行係在九
    十六年四月二十四日以前，且非中華民國九十六年罪犯減刑
    條例第三條所示不得減刑之罪，爰依中華民國九十六年罪犯
    減刑條例第二條第一項第三款，減其刑期二分之一；另被告
    所犯刑法第三十條、第三百四十六條第一項幫助恐嚇取財罪
    ，為最重本刑五年以下有期徒刑之罪，其所宣告之刑經本院
    依中華民國九十六年罪犯減刑條例第二條第一項第三款，減
    其刑期二分之一後，仍為有期徒刑六個月以下之刑度，爰依
    中華民國九十六年罪犯減刑條例第九條，併諭知易科罰金之
    折算標準。
據上論斷，應依刑事訴訟法第二百七十三條之一第一項、第二百
九十九條第一項前段，刑法第三十條第一項、第二項、第三百四
十六條第一項、第四十一條第一項前段，中華民國九十六年罪犯
減刑條例第二條第一項第三款、第七條、第九條，刑法施行法第
一條之一第一項、第二項前段，判決如主文。
中　　華　　民　　國　　96　　年　　10　　月　　26　　日
                  刑事第十三庭  法  官  黃裕仁
上正本證明與原本無異。
如不服本判決，應於收受送達後十日內向本院提出上訴書狀（應
敘述具體理由並附繕本）。
上訴書狀如未敘述理由，應於上訴期間屆滿後二十日內補提理由
書於本院。
                                書記官  王嘉仁
中　　華　　民　　國　　96　　年　　10　　月　　26　　日
附錄論罪科刑法條
刑法第三十條
幫助他人犯罪者，為從犯。雖他人不知幫助之情者，亦同。
從犯之處罰，得按正犯之刑減輕之。
刑法第三百四十六條：
意圖為自己或第三人不法之所有，以恐嚇使人將本人或第三人之
物交付者，處六月以上五年以下有期徒刑，得併科一千元以下罰
金。
以前項方法得財產上不法之利益，或使第三人得之者，亦同。
前二項之未遂犯罰之。
